臺灣高等法院刑事判決　　　　　　　　96年度上易字第2279號
上　訴　人　臺灣臺北地方法院檢察署檢察官
被　　　告　乙○○
選任辯護人　林育生律師
上列上訴人，因被告違反商標法案件，不服臺灣臺北地方法院96
年簡上字第56號，中華民國96年8 月28日第一審判決（聲請簡易
判決處刑案號：臺灣臺北地方法院檢察署95年度偵字第 24615號
），提起上訴，本院判決如下：
    主  文
上訴駁回。
    理  由
一、聲請簡易判決處刑意旨略以：被告乙○○明知「adidas」品
    牌如附件所示之商標圖樣，業經權利人向經濟部智慧財產局
    申請註冊核准，取得商標專用權（相關註冊證號、指定使用
    商品名稱、商標專用期間均詳如附件所示），近年在全球各
    式靴鞋、運動服飾、用品市場行銷甚廣，品質著有商譽，為
    業界及消費大眾所共知。竟意圖販賣營利，於該商標專用期
    間內，未經商標專用權人同意或授權，先於民國95年5、6月
    間，自真實姓名年籍不詳自稱「丙○○」男子，購得如附表
    所示仿冒「adidas」品牌之運動短褲、運動短衫及運動夾克
    後，於95年10月28日，在臺北市中正區○○○路3 號（臺北
    火車站北三門出口處），以如附表所示之單價，設攤陳列、
    販賣上揭仿冒之運動服飾，供不特定顧客選購，嗣為警於95
    年10月29日19時45分許當場查獲，並扣得如附表所示仿冒「
    adidas」商標運動服飾。因認被告涉商標法第82條罪嫌。
二、按，犯罪事實應依證據認定之，無證據不得認定其犯罪事實
    ，刑事訴訟法第154條第2項定有明文。又按，認定犯罪事實
    所憑之證據，其為訴訟上之證明，須於通常一般之人均不致
    有所懷疑，而得確信其為真實之程度者，始得據為有罪之認
    定（最高法院76年台上字第4986號判例參照）。再按，商標
    法第82條規定：「明知為前條商品而販賣、意圖販賣而陳列
    、輸出或輸入者，處一年以下有期徒刑、拘役或科或併科新
    臺幣5 萬元以下罰金」，並無處罰過失之規定，且以行為人
    「明知」為侵害他人商標專用權商品而仍輸入、販賣為其構
    成要件，是行為人除須在客觀上有輸入、販賣仿冒商品之行
    為以外，就其所販賣者係屬仿冒商品，在主觀上更須有所明
    知之「直接故意」，亦即行為人對於構成犯罪之事實（進口
    、販賣之商品係仿冒他人商標商品之事實）須明知並有意使
    其發生，且此主觀犯罪構成要件事實，一如客觀犯罪構成要
    件事實，亦應依積極證據認定之，苟積極證據不足為被告事
    實之認定時，即應為有利被告認定，更不必有何有利證據。
三、公訴人認被告涉有上開罪嫌，無非以：被告乙○○於警詢之
    陳述、證人林偉漢於警詢中陳述，及卷附經濟部智慧財產局
    商標資料檢索、委託書、鑑定報告書、現場照片與扣案證物
    等證據，資為主要論據。訊據被告乙○○，固坦承於前揭時
    地，為警查獲扣案如附表所示之「adidas」品牌運動短褲、
    運動短衫及運動夾克等情事，惟堅決否認有違反商標法犯行
    ，並先後辯稱：其在這個案子也是被害人，其是做運動精品
    專賣，在台北車站地下街有間將近50坪的店面，販賣的商品
    都是以美國當季的職棒、職籃的商品為主，從來沒有賣過「
    adidas」品牌的東西，其會販賣本案商品，是因為有一位向
    其母親承租攤位之顏富美向其表示有朋友有「adidas」服飾
    要切貨出清，那些服飾是他家以前在菲律賓設廠生廠，因朋
    友的哥哥已過世，朋友不想賣衣服了，想找人切貨，由於其
    這邊通路比較廣，所以請其販售，才經顏富美介紹認識丙○
    ○，因其去切貨時，丙○○明確跟其說那是真品，不是仿冒
    品，其也擔心販賣到仿冒品，所以有請丙○○留下資料，加
    上他說他在律師事務所上班，所給的名片又是法律事務所名
    片，被告才更加放心，答應幫他販賣，其是在不知情的狀況
    販賣到仿冒品等語。經查：
(一)有關證據之證據能力：
  1.按，被告以外之人於審判外之言詞或書面陳述，除法律有規
    定者外，不得作為證據，刑事訴訟法第159條第1項定有明文
    。又按，被告以外之人於審判外之陳述，雖不符同法第 159
    條之1至之4規定，而經當事人於審判程序同意作為證據，法
    院審酌該言詞陳述或書面陳述作成時之情況，認為適當者，
    亦得為證據。當事人、代理人或辯護人於法院調查證據時，
    知有第159條第1項不得為證據之情形，而未於言詞辯論終結
    前聲明異議者，視為有前項同意，亦為刑事訴訟法第159 條
    之5所明文規定。
  2.本件被告、辯護人於法院準備程序及審判程序中對於證人林
    偉漢於警詢之證述，及具傳聞性質之鑑定證明書之證據能力
    ，均表示沒有意見，且迄於言詞辯論終結前亦未聲明異議。
    法院審酌證人林偉漢警詢中之陳述及鑑定證明書作成時情況
    ，核無違法取證或其他瑕疵，認為以之作為證據為適當，故
    認證人林偉漢於審判外之陳述及鑑定證明書均具有證據能力
    ，得做為證據。
(二)附件所示「adidas」品牌之商標圖樣，為亞得脫士沙洛蒙股
    份有限公司向我國經濟部智慧財產局申請註冊並取得商標專
    用權，且尚在專用期間，有卷附之經濟部智慧財產局商標資
    料檢索服務資料2份可稽（24615號偵查卷15、16頁）。警方
    於95年10月29日經被告同意，於臺北火車站北門3 號出口搜
    索，查扣如附表所示繡有如附件「adidas」商標圖樣之商品
    一節，有臺北市政府警察局士林分局搜索扣押筆錄、扣押物
    品目錄表、搜索現場及扣案商品照片共7 張在卷可稽（偵查
    卷18至21頁、30至33頁）。且該些商品業經原審於96年3 月
    30日當庭勘驗，有勘驗筆錄及扣案物照片在卷可查（原審卷
    31、32頁、39至59頁）。又扣案如附表所示之商品均係仿冒
    商標商品一節，亦據證人林偉漢於警詢中證述明確（偵查卷
    10、11頁），並有委託書及鑑定報告書各1 份可稽（同上偵
    查卷14、17頁），被告及辯護人於原審96年5 月14日審理時
    ，亦均表示對於扣案「adidas」衣服、褲子等服裝屬於仿冒
    品沒有爭執（原審卷71頁），堪認被告在前揭地點為警查獲
    之如附表所示之商品，均為仿冒商標商品無誤。
(三)雖公訴人以被告於警詢中之陳述，認被告係明知扣案商品為
    仿冒商標商品而販賣，然被告於原審、本院審理中堅決否認
    知悉扣案商品係仿冒商標商品，並為上揭辯解，則本件所應
    探究者，乃被告是否「明知」扣案如附表所示之商品為仿冒
    商標商品。茲查：
  1.被告於警詢係供稱：「向一名自稱丙○○的男子購得的，（
    該仿冒的adidas黑色運動短褲、藍色運動短襯衫、運動夾克
    一件成本多少？你售價多少？）該仿冒的adidas黑色運動短
    褲、藍色運動短襯衫一件成本新台幣300元整、adi das運動
    夾克一件成本新台幣500元整。我的售價是adidas 黑色運動
    短褲、藍色運動短襯衫一件 290元整、adidas運動夾克一件
    售價新台幣 390元整。（為何你的進貨價高而售價較低？）
    因當初我去買這些仿冒的adidas商品的時候，有發現該貨品
    被雨水淋到及受到潮濕變質的情形，所以寧願賠錢售出換取
    現金。（你是否知道你所販售的愛迪達adidas商品【如扣押
    物品目錄表】是仿冒品？）我原本不知道，是警方與adidas
    鑑定人前來告知後才知道的」等語（偵查卷8、9頁），顯然
    被告並未坦承其明知其向丙○○所購買之扣案如附表所示之
    商品為仿冒商標商品。
  2.被告所稱透過顏富美介紹而向丙○○購買如附表所示之「
    adidas」品牌商品一節，業據證人顏富美於原審96年 8月20
    日審理時證述在卷（其略稱：因被告的媽媽開書局，有一半
    要分租，伊去承租才認識被告，因丙○○有些衣服想批發給
    人家，問伊有沒有認識的朋友在賣休閒系列的衣服，因為他
    想結束營業，所以要把庫存的衣服都出清，丙○○有提到庫
    存的衣服愛迪達的比較多，他也有一直對伊說那些貨沒有問
    題，伊問被告有沒有意思要賣，被告有問伊是不是仿的東西
    ，伊告訴被告不是，是正版的，是菲律賓製造的，因為丙○
    ○他們之前在饒河街有開店，在五分埔設店切貨給人家，在
    菲律賓也有設工廠（原審卷114至116頁），並據證人溫芝盈
    （陪同被告前去向丙○○切貨）於原審96年 5月14日審理時
    證述在卷（原審卷73頁），足見被告上開所辯，非屬無稽。
  3.被告所稱其有請丙○○留下資料，丙○○給其的名片是法律
    事務所的名片等情，有被告提出收據（記載「茲於96、6、6
    向丙○○先生購買愛迪達服飾乙批，開立支票 4萬元正、票
    號 0000000丙○○」）、名片（記載「丙○○四方法律事務
    所）在卷可查（原審卷20、21頁），且依被告所提出支票號
    碼 0000000號之支票正反面影本（原審卷22、23頁）所示，
    該張支票確實係由丙○○以帳號「0000-00-00000-0-00」帳
    戶提示兌領，此經原審向彰化銀行內湖分行調取帳號「0000
    -00-00000-0-00」帳戶開戶資料，確認該帳戶確實為丙○○
    所開立之支票存款戶。再經核對前開被告所提出收據上「丙
    ○○」簽名與支票背面「丙○○」背書及前開帳戶存戶親簽
    欄「丙○○」簽名，該等「丙○○」簽名在筆畫、運筆等特
    徵方面均極相似，堪認被告所提出收據確實係出於丙○○所
    寫。從而，堪認被告所辯係透過證人顏富美向丙○○購買含
    如附表所示商品在內之「adidas」服飾，其為防買到仿冒品
    而請丙○○出具證明等語，與事實相符，足堪採信。
  4.再衡以經驗法則，一般人會認為在法律事務所上班的人較懂
    得法律，知道那些事情是違法，因而會較相信該些人所說的
    話，是被告所辯：因丙○○告訴其，他在律師事務所上班，
    所給的名片又是法律事務所名片，所以其才更加相信丙○○
    所賣的那些「adidas」服飾不是仿冒品等語，亦與常情相符
    ，其所辯不知向丙○○所賣給伊的「adidas」服飾是仿冒商
    標商品，應屬可信。
(四)檢察官於原審論告時，雖以被告購入「adidas」服飾價格顯
    與市價不相當，扣案衣服品質粗劣，認被告係明知扣案之商
    品為仿冒商標商品，然查，目前在市面上常見有「OUTLET」
    中心，販賣一些名牌之過季商品，其價格通常為商品標價之
    5、6、7折，甚至有時僅為標價3折，而被告既是透過顏富美
    向丙○○「切貨」購買案爭「adidas」服飾，且據被告警詢
    供稱服飾有雨淋及受潮情事（偵查卷 8頁），丙○○為出清
    該些服飾，其價格較一般市價便宜乃理所當然之事。又商人
    為出清貨品以減少成本壓力，會以較成本為低之價格將貨品
    出清，於商業界亦非少見，因而縱被告係以較購入成本為低
    之價格出售案爭「adidas」服飾，亦難認有何悖於常情之處
    。況且，被告在上揭地點係以「過季商品特賣會」為名販售
    案爭「adidas」服飾，其價格自然較市價為低，尚難僅以被
    告購入之成本及售價明顯較一般市價為低，即遽認被告係「
    明知」該些商品係仿商標商品。
(五)證人顏富美於原審證稱：那些「adidas」的貨其實是丙○○
    表弟的貨，他的表弟已經過世等語，雖與被告所辯那些貨是
    丙○○哥哥的貨，他哥哥已經過世，要將那些貨出清等語，
    稍有不同，然丙○○既係於不同時間分別向顏富美、被告為
    陳述，伊陳述內容之真偽自非被告所能判斷。況且，介紹人
    顏富美已先告知被告那些貨是正版的，被告向丙○○詢問該
    些商品是否仿冒品，丙○○又明確告知不是仿冒品，被告為
    提防該些商品有問題亦要求丙○○出具證明，則該些商品究
    係原為丙○○表弟或哥哥所有，即非前去切貨之被告所會注
    意之事項，因而，尚不得以證人顏富美與被告就此細微末節
    部分之陳述不一，即遽認被告係明知該些商品來源有問題，
    並認被告係明知該些商品係仿商標商品。綜上所述，被告既
    係信任介紹人及出售人丙○○而購買含如附表所示商品之「
    adidas」服飾，其自非「明知」丙○○所售之商品係仿冒商
    標商品而販賣，揆諸前揭說明，即與商標法第82條規定處罰
    之構成要件有間，自難以該罪相繩。此外，綜觀卷證資料，
    亦查無其他積極證據足證被告涉有檢察官所指之違反商標法
    犯行，原審因而將原判決撤銷，改依通常程序自為第一審判
    決，並諭知被告無罪之判決。核無不合。
四、檢察官上訴意旨略稱：「adidas」商標係世界知名之品牌，
    被告在台北車站地下街設有店面，從事運動精品專賣，對該
    商品於市場之價格不低，應有所了解，其向素不相識之丙○
    ○購入仿冒系爭服飾，本可就扣案仿品來源、真偽輕易查證
    ，如要求賣主提出來源證明，或向該商品之代理商、經銷商
    或各門市驗明真偽，竟捨此不為，冒然以低於正品市價甚多
    之價格購入，自難認其主觀非明知扣案商品均為仿冒品云云
    。惟查，告訴代理人甲○○於本院96年10月 8日準備程序時
    ，亦供陳系爭查獲商品，外觀上不易辯識為仿冒品等語在卷
    ，對照證人林偉漢於警訊供詞、鑑定報告書，佐以扣案商品
    外觀，堪認被告辯稱不知購入時該商品係仿冒品云云，尚堪
    採信。又被告購入本案商品，價值僅四萬餘元，並有賣主所
    提名片、簽收收據及被告支付之支票等在卷可稽，佐以證人
    顏富美於原審所證情節，堪認被告購入情節，核與一般經驗
    法則、生活經驗相符，檢察官徒以被告應向經銷商等查明真
    偽，指稱被告未查證商品來源，自嫌無憑。至商品價格常因
    季節、有無受損而影響，原審已論述本案查獲商品之價格非
    過低，而被告購入與欲賣出之價格亦非不相當，自難遽而認
    被告有仿冒品認識之不利認定。再者，本院及原審先後傳喚
    丙○○，雖未據伊到庭作證，但無礙上情認定。此外，上訴
    書並未提出補強證據，檢察官亦未請求調查何項證據，本院
    因認上開事項已明確，核無依職權再調查證據必要，是上訴
    書所載，尚難認有據，核為無理由，自應予駁回。
據上論斷，應依刑事訴訟法第368條，判決如主文。
本案經檢察官羅榮乾到庭執行職務
中　　華　　民　　國　　96　　年　　10　　月　　24　　日
                  刑事第十四庭審判長法　官  陳志洋
                                    法　官  沈宜生
                                    法  官  蔡聰明
以上正本證明與原本無異。
不得上訴。
                                    書記官  陳建邦
中　　華　　民　　國　　96　　年　　10　　月　　24　　日
附表：
┌──┬───────┬──┬──┬─────┬───┐
│編號│品名          │單位│數量│售價      │所有人│
├──┼───────┼──┼──┼─────┼───┤
│ 1  │仿冒「adidas」│件  │6   │290元     │乙○○│
│    │品牌之黑色運動│    │    │(新台幣)  │      │
│    │短褲          │    │    │          │      │
├──┼───────┼──┼──┼─────┼───┤
│ 2  │仿冒「adidas」│件  │5   │290元     │乙○○│
│    │品牌之藍色運動│    │    │          │      │
│    │短衫          │    │    │          │      │
├──┼───────┼──┼──┼─────┼───┤
│ 3  │仿冒「adidas」│件  │24  │390元     │乙○○│
│    │品牌之運動夾克│    │    │          │      │
└──┴───────┴──┴──┴─────┴───┘
